【裁判字號】    98,訴,1018
【裁判日期】    980828
【裁判案由】    違反槍砲彈藥刀械管制條例
【裁判全文】
臺灣高雄地方法院刑事判決              98年度訴字第1018號
公  訴  人  臺灣高雄地方法院檢察署檢察官
被      告  甲○○
指定辯護人  本院公設辯護人  戊○○
上列被告因違反槍砲彈藥刀械管制條例等案件，經檢察官提起公
訴（97年度偵字第21330號），本院判決如下：
    主    文
甲○○犯非法持有可發射子彈具殺傷力之改造手槍罪，處有期徒
刑年貳月，併科罰金新臺幣伍萬元，罰金如易服勞役，以新臺
幣壹仟元折算壹日。又犯恐嚇危害安全罪，處有期徒刑陸月。應
執行有期徒刑年陸月，併科罰金新臺幣伍萬元，罰金如易服勞
役，以新臺幣壹仟元折算壹日。
    事    實
一、甲○○明知可發射子彈具有殺傷力之改造手槍、子彈，為槍
    砲彈藥刀械管制條例所管制之物品，非經中央主管機關許可
    ，不得持有之，竟仍未經許可，基於持有具殺傷力改造槍枝
    之犯意，於民國（下同）97年3 月初某日，以債務質押為由
    ，在不詳地點，向真實姓名年籍不詳、綽號「施永傑」之成
    年男子，取得機械性能良好，可擊發適用子彈，具殺傷力之
    改造手槍1 枝及改造子彈3 顆，並將之藏置在其位於高雄市
    鼓山區○○路389 號之住處（下稱內惟路住處），未經許可
    而持有之。嗣於97年3 月4 日11時許，甲○○與李俊豪、周
    義三搭乘由施並忠（上開3 人涉犯槍砲彈藥刀械管制條例罪
    嫌部分，由檢察官另為不起訴處分）駕駛前由甲○○另竊自
    陳耀志所有車牌TL-425 1號自小客車（竊盜部分，由檢察官
    另案偵辦），途經乙○○梓官鄉○○○路99號附近時，與同
    向由丙○○駕駛車號0128-NR 自小客車發生行車糾紛，甲○
    ○即另基於恐嚇之犯意，持攜帶於身上腰際之上開槍枝、子
    彈，朝該部車號0128-NR 自小客車射擊（毀損部分未據告訴
    ）後逃逸，造成該車左前方向燈葉子鈑金處有一長約1.5cm
    、寬約1.3cm 之射入孔，以此加害財產之事恫嚇丙○○，使
    丙○○心生畏懼，致生危害於安全。嗣經警循線查獲，並於
    97年5 月8 日經甲○○同意，在其上開內惟路住處內，扣得
    業經甲○○以乙炔熔解之改造手槍1 支（含彈匣內剩餘子彈
    ）。
二、案經乙○○警察局移送臺灣高雄地方法院檢察署檢察官偵查
    起訴。
    理    由
一、證據能力之判斷：
    本判決所引用據以認定事實之證據資料，其中關於傳聞證據
    部分，除合於刑事訴訟法第159之 1至4或其他傳聞例外之規
    定，本有證據能力外，餘均經檢察官、被告及辯護人於本院
    審理時表示同意作為證據（參本院1 卷第25頁），本院審酌
    該等言詞或書面陳述作成之情形均屬正常，並無何違反法定
    程序或不當之情形，且與待證事實相關，認適當作為證據，
    依刑事訴訟法159 條之5 第1 項規定，認均得作為證據，合
    先敘明。
二、認定事實所憑之證據及理由：
  (一)上揭事實，業據被告甲○○於警、偵訊及本院審理時坦承不
    諱，核與證人施並忠、周義三、李俊豪、丙○○於警詢之證
    述，證人丙○○、李俊豪於偵訊之證述，參核相符（參警卷
    第83、91、186 、201 、203 、204 、218 、219 頁，偵1
    卷第11、13頁），並有移送機關之搜索扣押筆錄、扣押物品
    目錄表、槍枝熔解照片18張，及車號0128-NR 自小客車遭槍
    擊案照片2 張附卷可稽（參警卷第14至17、22 0頁）。而被
    告所持上開射擊後之改造手槍1 支（含彈匣內子彈2 顆），
    案發後業經其以乙炔溶解後，所剩殘餘（含部分槍之零件、
    槍身、彈匣內彈簧、槍管、槍機、板機護弓等物），亦經警
    於97年5 月8 日在被告內惟路住處內查獲扣案，有上開熔解
    後殘餘照片18紙在卷足參（參警卷第18至25頁）。再扣案之
    上開已熔解槍枝殘餘物，經送鑑定結果，就殘存未熔解槍管
    （未具來復線）及槍機結構外觀，研判為非制式之改造槍枝
    ；且該槍枝雖業經熔解，然經以與上開車號0128-NR 自小客
    車（國瑞）廠牌、型號、材質、厚度均相同之左前葉子鈑1
    塊送鑑結果，以氣體動力式槍枝填裝金屬彈丸（直徑6.0mm
    、重量0.88g） 進行測試，發現發射速度達154 公尺/ 秒，
    換算其單位面積動能為35焦耳/ 平方公分之彈丸對其測試時
    ，葉子鈑僅呈現凹陷狀態，並未貫穿，故依此判斷，要貫穿
    上開葉子鈑，其彈頭（丸）之單位面積動能必高於35焦耳/
    平方公分以上，其已遠超過日本科學警察之研究結果，即彈
    丸面積動能達20焦耳/ 平方公分，足以穿入人體皮肉層，研
    判造成送鑑所指同型車號01 28-NR自小客車葉子鈑上孔洞之
    槍枝，應具殺傷力；又經警自上開自小客車前引擎蓋葉子鈑
    處，取出被告射擊後殘留之彈頭1 顆，經送鑑定結果，認係
    直徑8.9 mm之非制式金屬彈頭等情明確，此分別有內政部警
    政署刑事警察局98年5 月13日刑鑑字第0980044397號函、98
    年6 月25日刑鑑字第097008 4054 號函、97年4 月10日刑鑑
    字第0970041896號槍彈鑑定書（參偵1 卷第41至43、66、69
    、25至27、61至63頁）各1 份在卷可稽，則扣案已熔解改造
    槍枝1 支、已發射之子彈，堪認係屬槍砲彈藥刀械管制條例
    第4 條第1 項第1 款、第2 款所稱之槍枝、子彈無訛。
  (二)其次，被告於警詢、偵訊及審判中均坦承：當日與被害人丙
    ○○發生行車糾紛，伊持槍射擊係為恐嚇被害人丙○○等語
    明確（參警卷第6 頁、偵1 卷第7 頁、本院2 卷第31頁）；
    且被害人丙○○於警詢中證稱：被告所乘之自小客車，忽然
    超車打開車窗，被告伸出手持槍枝朝向伊，伊即聽見「砰」
    一聲，伊立即下車察看，則發現車子左前方有一射入孔洞等
    語明確（參警卷第218 至219 頁）；參酌證人施並忠、李俊
    霖分別於警詢證稱：行經涉案地點時，由於被害人丙○○行
    駛在前方，致其等乘坐之車輛無法超車，被告便自其身上拿
    出隨身攜帶之槍枝（含彈匣內子彈3 顆），朝丙○○所駕車
    輛前方發射1 槍等情明確（參警卷第83、187 頁），參酌被
    告突然持槍射擊之客觀行為，已對被害人丙○○上開車輛造
    成實害，是被告就此所為，自足以令被害人心生畏懼，致生
    危害於其安全亦明。
  (三)綜上所述，被告上開自白，核與卷內積極事證相符，洵堪採
    為論罪之證據。從而，被告確有非法持有改造手槍、子彈，
    以及恐嚇危害安全之犯行，事證明確，堪以認定，應予依法
    論科。
三、論罪科刑之理由：
    按其他可發射金屬或子彈具有殺傷力之各式槍砲；及上開槍
    砲所使用之砲彈、子彈及其他具有殺傷力或破壞性之各類炸
    彈、爆裂物，均屬槍炮彈藥刀械管制條例第4 條第1 項第1
    、2 款所定之槍砲及彈藥。前條所列槍砲、彈藥，非經中央
    主管機關許可，不得製造、販賣、運輸、轉讓、出租、出借
    、持有、寄藏或陳列，同條例第5 條亦有明定。次按刑法第
    305 條所謂致生危害於安全，係指受惡害之通知者，因其恐
    嚇，生安全上之危險與實害；且係以使人生畏怖心為目的，
    而通知將加惡害於被害人而言（參最高法院26年渝非字第15
    號、52年台上字第751 號判例意旨）。本件被告係持上開改
    造手槍朝被害人丙○○所駕車輛前葉子鈑金開槍，以此加害
    財產之事，恐嚇被害人致生危害於安全。核被告所為，係犯
    槍砲彈藥刀械管制條例第8 條第4 項未經許可持有可發射子
    彈具有殺傷力之改造槍枝罪、第12條第4 項未經許可持有子
    彈罪，以及刑法第305 條恐嚇危害安全罪。起訴書就被告非
    法持有子彈犯行部分於所犯法條欄雖未予論罪，惟被告上開
    犯行於犯罪事實欄已有列明，應為起訴效力所及，且與已起
    訴之非法持有改造手槍犯行部分，有想像競合犯之裁判上一
    罪關係，應由本院併予審究。被告以一持有行為，同時持有
    上開改造槍枝、子彈，為想像競合犯，應從一重之非法持有
    可發射子彈具有殺傷力之改造手槍罪論處。再被告所犯非法
    持有改造手槍罪、恐嚇危害安全2 罪間，犯意各別，手段有
    異，犯罪構成要件之罪名不同，自應予分論併罰之。
四、爰審酌為維護社會秩序、保障人民生命財產安全，特制定上
    開槍砲條例，被告被告明知非法持有可發射子彈具殺傷力之
    槍枝、子彈，對於社會治安具有嚴重之潛在危險性，容易擦
    槍走火，仍非法持有之，實有不該；且被告於道路上超車之
    際，不思以和平、理性之態度面對，反以擅持上開槍彈射擊
    加害財產之方式恐嚇被害人，致被害人車輛受有毀損（未據
    告訴），且被告前有毒品、竊盜、槍砲等前科（不構成累犯
    ），有臺灣高等法院被告前案紀錄表1 份在卷可憑，堪認惡
    性較重。惟念及被告犯後於警偵審已坦承全部犯行，態度尚
    可，暨其犯罪之動機、目的、手段及所生危險等一切情狀，
    酌情分別量處如主文所示之刑，以資懲儆；且就其非法持有
    改造手槍罪所宣告之罰金刑部分，審酌被告家境小康及上開
    犯罪情節等一切情狀，併諭知如易服勞役之折算標準。
五、扣案之已熔解改造手槍1 支（含彈匣內剩餘子彈2 顆），經
    送鑑定結果，因槍枝組成各部分、子彈之外觀、結構均已嚴
    重熔解變形，且殘存未熔解槍管、槍機、子彈均已不具殺傷
    力，有上開鑑定書及照片在卷足參，堪認已非違禁物，業如
    前述，爰不予宣告沒收，併此敘明。
據上論斷，應依刑事訴訟法第299 條第1 項前段，槍砲彈藥刀械
管制條例第8 條第4 項、第12條第4 項，刑法第11條前段、第30
5 條、第55條、第42條第3 項前段、第51條第5 款，刑法施行法
第1 條之1 ，判決如主文。
本案經檢察官丁○○到庭執行職務。
中    華    民    國    98    年    8    月    28    日
                  刑事第二庭  審判長法  官  林水城
                                    法  官  羅立德
                                    法  官  李昆南
以上正本證明與原本無異。
如不服本判決應於收受送達後10日內向本院提出上訴書狀，並應
敘述具體理由；如未敘述上訴理由者，應於上訴期間屆滿後20日
內向本院補提理由書（均須按他造當事人之人數附繕本）「切勿
逕送上級法院」。
                                    書記官  黃美玲
中    華    民    國    98    年    8     月    28    日
附錄本判決論罪之法條：
槍砲彈藥刀械管制條例第8條第4項
未經許可，持有、寄藏或意圖販賣而陳列第一項所列槍枝者，處
3年以上10年以下有期徒刑，併科新臺幣7百萬元以下罰金。
槍砲彈藥刀械管制條例第12條第4項
未經許可，持有、寄藏或意圖販賣而陳列子彈者，處5 年以下有
期徒刑，併科新台幣3百萬元以下罰金。
刑法第305條
以加害生命、身體、自由、名譽、財產之事，恐嚇他人致生危害
於安全者，處2 年以下有期徒刑、拘役或3 百元以下罰金。


司法院資訊處製作；財團法人民間司法改革基金會備份。
